【裁判字號】    98,交抗,1377
【裁判日期】    980527
【裁判案由】    違反道路交通管理處罰條例
【裁判全文】
臺灣高等法院交通事件裁定            98年度交抗字第1377號
抗  告  人  甲○○
即受處分人
                    原住臺北縣.
上列抗告人即受處分人因違反道路交通管理處罰條例案件，不服
臺灣板橋地方法院，中華民國98年3 月9 日所為裁定（98年度交
聲字第437 號），提起抗告，本院裁定如下
    主  文
抗告駁回。
    理  由
一、按受處分人不服道路交通管理處罰條例第8 條主管機關所為
    之處罰者，得於接到裁決書之翌日起20日內，向管轄地方法
    院聲明異議；此項向管轄法院聲明異議之期間，應自裁決送
    達之翌日起算，道路交通管理處罰條例第87條第1 項、道路
    交通案件處理辦法第12條分別定有明文。交通法庭認聲明異
    議不合法律上之程式，且無從補正者，應以裁定駁回之，道
    路交通案件處理辦法第18條亦有明定。再者，違反道路交通
    管理事件統一裁罰基準及處理細則第5 條規定，處理違反道
    路交通管理事件，有關文書送達之程序，依行政程序法之規
    定；而依行政程序法第74條規定：送達，不能依前二條規定
    為之者，得將文書寄存送達地之地方自治或警察機關，並作
    送達通知書兩份，一份黏貼於應受送達人住居所、事務所、
    營業所或其就業處所門首，另一份交由鄰居轉交或置於該送
    達處所信箱或其他適當位置，以為送達。前項情形，由郵政
    機關為送達者，得將文書寄存於送達地之郵政機關。
二、原裁定意旨略以：本件抗告人即受處分人甲○○所有車號39
    87－QC號自用一般小客車，於民國（下同）96年5 月26日下
    午6 時59分許，行經臺北縣瑞芳鎮臺二線83.7公里（往宜蘭
    ）處時，因於限速50公里之該路段，以時速67公里超速17公
    里（未滿20公里）之速度違規超速駕駛之事由，經臺北縣政
    府警察局交通執勤警員拍照採證逕行製單舉發，抗告人於96
    年7 月28日應到案日期前均未向原處分機關提出申訴，原處
    分機關乃於97年8 月8 日依道路交通管理處罰條例第40條及
    違反道路交通管理事件統一裁罰基準表之規定，裁處抗告人
    罰鍰新臺幣（下同）2,200 元在案。又上開裁決書業已符合
    行政程序法第74條規定為寄存送達，自寄存之日即97年8 月
    14日起，已生合法送達之效力，而抗告人卻遲至98年2 月20
    日始向原處分機關聲明異議，是本件抗告人聲明異議已逾道
    路交通管理處罰條例第87條第1 項所定之20日不變期間，抗
    告人對本件裁決處分聲明異議，不合法律上之程式，且無從
    補正，自應予以駁回。
三、抗告意旨略以：抗告人即受處分人甲○○於98年3 月23日收
    到臺灣板橋地方法院98年度交聲字第437 號交通事件裁定書
    ，得知本件違規已加重罰鍰至2,200 元。然本件詳情係抗告
    人所有之違規車輛（車號：3987一QC自小客車）於97年11月
    1 日行經陽明山竹子湖往臺北方向路段，不慎超速而遭路旁
    之測速感應器閃燈照相。抗告人當時即知可能因此遭舉發，
    所以靜待舉發通知單之送達，然約莫過了數週後仍未收到系
    爭舉發通知單，嗣後抗告人即自行至交通部監理站網站查詢
    後，發現抗告人另有他案之違規事實經舉發，並於隔日即前
    往監理站主動繳納他案罰單之罰款，且主動告知監理站之承
    辦人員另有本件應繳納之罰鍰，抗告人願意一併繳納，嗣後
    監理站之承辦人員告知本件有加重罰鍰之處分，並說明如抗
    告人對該裁決有所不服，可以書面之方式提出異議之聲明，
    抗告人隨即提出本件異議。惟現收到臺灣板橋地方法院交通
    事件裁定駁回抗告人之異議，抗告人認原處分及原裁定並不
    合理，抗告人若已收到系爭罰單，定會依規定於裁罰時間內
    接受裁罰。本件抗告人應受之處分應為罰鍰1,600 元，而非
    加重後之最高罰鍰2,200 元，原裁定不應以寄存送達之相關
    規定駁回抗告人之聲明異議，爰請鈞院將原裁定及原處分撤
    銷，更為罰鍰1,600 元之處分云云。
四、經查：本件原處分機關於97年8 月8 日所為之前開案號裁決
    書，業經郵政機關於97年8 月14日向抗告人位於臺北縣永和
    市○○路105 巷5 號4 樓之戶籍地為送達，因未獲會晤應受
    送達人本人，亦無受領文書之同居人、受僱人或應受送達處
    所接收郵件人員，已將該送達文書寄存於永和郵局，並作送
    達通知書2 份，1 份黏貼於應受送達人門首，1 份置於該受
    送達處所信箱或其他適當位置，以為送達，此有送達證書影
    本附卷可稽（見原審卷第9 頁）。另經原法院查詢抗告人之
    個人基本資料，抗告人之戶籍確係在臺北縣永和市○○路10
    5 巷5 號4 樓一節，亦有臺灣板橋地方法院電腦管控資料查
    詢表1 件在卷可憑（見原審卷第17頁），堪認本件裁決書業
    符合行政程序法第74條規定為寄存送達，故本件裁決書自寄
    存之日（即97年8 月14日起），已生合法送達之效力。抗告
    人遲至98年2 月20日始向原處分機關提出異議狀，有原處分
    機關收文戳章可憑（見原審卷第4 頁），顯已逾法定之20日
    異議期間，揆諸前揭規定，其異議顯然不合法律上之程式，
    且無從命補正，依法應予駁回。
五、原審以抗告人聲明異議，已逾法定期間，因而駁回抗告人異
    議之聲明，其認事用法，並無違誤，本件抗告意旨徒憑己意
    認處分及原裁定不當云云，並無理由，應予駁回。
六、據上論斷，應依道路交通案件處理辦法第26條，刑事訴訟法
    第412 條，裁定如主文。
中    華    民    國    98    年    5     月    27    日
                  刑事第十四庭審判長法  官  陳志洋
                                    法  官  梁耀鑌
                                    法  官  謝靜恒
以上正本證明與原本無異。
不得再抗告。
                                    書記官  陳珮茹
中    華    民    國    98    年    5     月    27    日


司法院資訊處製作；財團法人民間司法改革基金會備份。
